【裁判字號】    90,台上,3823
【裁判日期】    900621
【裁判案由】    違反槍砲彈藥刀械管制條例
【裁判全文】
最高法院刑事判決                                九十年度台上字第三八二三號
    上  訴  人  甲○○
右上訴人因違反槍砲彈藥刀械管制條例案件，不服台灣高等法院台中分院中華民國九
十年四月十七日第二審更審判決（九十年度上更(一)字第六四號，起訴案號：台灣台中
地方法院檢察署八十八年度偵字第二一五五八、二二三○三號），提起上訴，本院判
決如左：
    主  文
原判決撤銷，發回台灣高等法院台中分院。
    理  由
本件原判決認定上訴人甲○○於民國八十四年、八十七年間受其友人蕭震威（已死亡
，經不起訴處分確定）及「阿華」委託改造玩具手槍、子彈後即入獄服刑，乃於執行
完畢出獄後之八十七年底，未經許可在其台中縣太平市○○路○段三四六巷二十二弄
二十六號住處，以其所有如原判決附表（以下簡稱附表）所示之底火一包、小鋼珠一
包、砂輪機二支、電鑽二支、電銲槍一支、固定鋏一個、噴燈瓦斯一支、二氧化碳鋼
瓶一瓶、鋼鋸一支、小銼刀三支、鑽頭三支、尖嘴鉗一支及固定鉗一支等工具及蕭震
威交付之玩具槍、彈，及「阿華」交付之玩具槍、彈、槍管，其個人所購得之玩具槍
多支，以車通槍管及轉輪彈倉內阻鐵之方式改造成有殺傷力可發射金屬或子彈之槍枝
，及以加裝６mm之鋼珠製造成具有殺傷力之子彈。嗣於八十八年十月二十日上午五時
三十分許，經警在台中縣太平市○○路一四八號十樓，查獲上訴人有施用毒品之犯行
（送觀察、勒戒後因無繼續施用毒品傾向，經檢察官為不起訴處分），上訴人即向警
方自白其持有槍、彈，經警於同日上午六時三十分許，至上訴人之台中縣太平市○○
路○段三四六巷二十二弄二十六號住處，扣得改造具有殺傷力之仿BERETTA 廠半自動
手槍（土造長槍）一支、仿BERETTA 廠半自動手槍（改造四五手槍）一支、仿 SMITH
 & WESSON 廠轉輪手槍（改造轉輪手槍）一支、改造子彈二十四顆（其中七顆係玩具
槍彈殼，其餘十七顆，經鑑定試射五顆，三顆可擊發，有殺傷力，二顆無法擊發，無
殺傷力）、彈匣三個、底火一包、小鋼珠一包、砂輪機二支、電鑽二支、電銲槍一支
、固定鋏一個、噴燈瓦斯一支、二氧化碳鋼瓶一瓶、鋼鋸一支、槍管二支、小銼刀三
支、鑽頭三支、尖嘴鉗一支及固定鋏一支等物，又於八十八年十月二十九日在同址，
扣得無殺傷力之仿英國L85A1 型自動外型製造之玩具槍（法理斯步槍）一支、具殺傷
力之仿轉輪手槍（皮帶式小轉輪模型槍枝）一支及改造子彈十六顆（送鑑定經試射五
顆，均可擊發，有殺傷力）等情，因而撤銷第一審關於上訴人部分之判決，改判論處
上訴人未經許可，製造可發射子彈具有殺傷力之槍枝罪刑（累犯），固非無見。
惟查(一)按未經許可製造、販賣或運輸槍砲、彈藥之主要組成零件者，或未經許可，持
有、寄藏或意圖販賣而陳列上開零件者，應予處罰。槍砲彈藥刀械管制條例第十三條
第一項、第四項分別定有明文。查附表編號之槍管二支為製造槍枝之主要組成零件
，該槍管是否為上訴人所製造﹖抑僅為其單純持有或為其寄藏之物，事實尚有未明，
本院前次發回意旨，已予指明，原審仍未加調查審認，調查職責，尚有未盡。(二)刑法
第六十二條所謂自首，祇以犯人在其犯罪未發覺前，向該管公務員自承犯罪而受裁判
為已足。查證人黃  杰證稱：其於八十八年十月二十日到台中縣太平市○○路一四八
號十樓搜查毒品時，上訴人正在睡覺，當時未查獲槍彈（詳第一審卷五十四頁正面）
，上訴人於八十八年十月二十日十四時二十分經警訊以：警方於八十八年十月二十日
六時三十分許，至台中縣太平市○○路○段三四六巷二十二弄二十六號你的戶籍地查
獲改造長槍一支、改造手槍二支、彈匣三個、改造子彈二十四顆、底火一包、小鋼珠
一包、砂輪機二支、電鑽二支、電銲槍一支、固定鋏一個、噴燈瓦斯一支、二氧化碳
鋼瓶一瓶、鋼鋸一支、槍管二支、小銼刀三支、鑽頭三支、尖嘴鉗一支、固定鉗一支
等物為何人所有﹖答：均是我本人所有（詳二一五五八號偵查卷十二頁正面），於偵
查中亦供明：（扣押物清單所示之改造槍支子彈及改造工具一批）是我改造的及其工
具（同卷五十五頁正面），是上訴人顯然已自承改造槍、彈犯行，但上訴人在自承上
開犯罪之前，警方已否知悉上述槍、彈為上訴人所改造，攸關上訴人自首之成立，原
審未詳加調查，難謂允洽。(三)附表編號６所示子彈計四十顆，經送鑑定，其中七顆
，認均係玩具槍彈殼。十七顆，均係玩具槍彈殼加裝直徑約六mm鋼珠而成之改造子
彈，經試射五顆，三顆可擊發，認均具殺傷力，二顆無法擊發，認不具殺傷力。十
六顆，均係由玩具子彈改造而成（具直徑約六mm之鋼珠），採樣五顆試射，均可擊發
，認均具殺傷力等語。則其中十七顆部分，具殺傷力者，究有幾顆，事實尚有不明。
而七顆部分僅為彈殼，十六顆部分已擊發五顆，則原判決於理由中載明：附表編號６
所示之改造子彈，其中三十一顆經鑑定結果具殺傷力，均係違禁物，依刑法第三十八
條第一項第一款宣告沒收，即失所依據。另原判決就上開子彈加以沒收，但未於主文
中加以諭知，併有可議。上訴意旨指摘原判決不當，尚非全無理由，應認仍有撤銷發
回更審之原因。
據上論結，應依刑事訴訟法第三百九十七條、第四百零一條，判決如主文。
中      華      民      國     九十     年      六      月    二十一    日
                              最高法院刑事第九庭
                                  審判長法官  莊  登  照
                                        法官  洪  明  輝
                                        法官  黃  一  鑫
                                        法官  魏  新  和
                                        法官  林  秀  夫
      右正本證明與原本無異
                                              書  記  官
中      華      民      國     九十     年      六      月    二十九    日


司法院資訊處製作；財團法人民間司法改革基金會備份。
